【裁判字號】    98,易,580
【裁判日期】    980623
【裁判案由】    竊盜
【裁判全文】
臺灣彰化地方法院刑事判決               98年度易字第580號
公  訴  人  臺灣彰化地方法院檢察署檢察官
被      告  甲○○
                    （另案於臺灣泰源技能訓練所執行中）
上列被告因竊盜案件，經檢察官提起公訴（98年度偵字第3363號
），本院判決如下：
    主  文
甲○○竊盜，累犯，處有期徒刑參月，如易科罰金，以新台幣壹
仟元折算壹日。
其餘被訴竊盜及竊盜未遂部分均無罪。
    事  實
一、甲○○前於民國（下同）95年間，因竊盜案件，經本院以95
    年度斗簡字第502 號判決判處有期徒刑4 月確定（第一案）
    ；又於同年間，因搶奪等案件，經本院以95年度訴字第1521
    號判決判處有期徒刑4 月、5 月、6 月、8 月，並定應執行
    有期徒刑1 年6 月確定（第二案）；再於前開強制戒治執行
    完畢後五年內之95年間，因施用毒品案件，經臺灣高等法院
    臺中分院以95年度上訴字第2197號判決判處有期徒刑1 年確
    定（第三案）；復於同年間，因竊盜案件，經本院以95年度
    員簡字第581 號判決判處有期徒刑5 月確定（第四案）；嗣
    於同年間，因施用毒品案件，經本院以96年度簡字第50號判
    決判處有期徒刑5 月確定（第五案）；嗣因中華民國96年罪
    犯減刑條例公佈施行，上開5 案經臺灣高等法院臺中分院以
    96年度聲減字第1157號裁定，第一案減為2 月，第二案減為
    2 月、2 月15日、3 月、4 月，第三案減為6 月，第四案減
    為2 月15日，第五案減為2 月15日，並定應執行有期徒刑1
    年10月確定，業於97年6 月1 日因縮短刑期執行完畢出監。
    詎其仍不知悔改，竟基於意圖為自己不法所有之犯意，於98
    年2 月間某日下午3 時許，騎乘車牌號碼不詳之機車，前往
    乙○○位於彰化縣北斗鎮○○里○○段924 地號之羊舍，趁
    上開羊舍未設有門鎖防盜之際，進入該羊舍內，徒手竊取乙
    ○○所有之羊隻1 隻，得手後將該羊隻裝入麻布袋內，置於
    上開機車之腳踏板上載運離去。
二、案經乙○○訴由臺灣彰化地方法院檢察署檢察官偵查起訴。
    理  由
一、證據能力之說明：
  (一)按被告以外之人於偵查中向檢察官所為陳述，除顯有不可信
    之情況者外，得為證據，此於刑事訴訟法第159 條之1 第2
    項定有明文。蓋因檢察官與法官同為司法官署，且檢察官代
    表國家偵查犯罪，依法有訊問被告、證人及鑑定人之權力，
    且須對被告有利、不利之情形均應注意，況徵諸實務運作，
    檢察官實施刑事偵查程式，亦能恪遵法定程式之要求，不致
    有違法取證情事且可信度極高，是被告以外之人前於偵查中
    已具結而為證述，除反對該項供述得具有證據能力之一方，
    已釋明「顯有不可信之情況」之理由外，不宜以該證人未能
    於審判中接受他造之反對詰問為由，即遽指該證人於偵查中
    之陳述不具證據能力，方符前揭法條之立法意旨。經查：本
    案證人乙○○於檢察官偵查中所為之證述業經具結，被告亦
    未指摘檢察官在為證人上開偵訊時，有任何不法取供之情形
    ，是客觀上並無顯不可信之情況，則上開證人於偵查中之證
    言自具有證據能力。
  (二)又按被告以外之人於審判外之陳述，雖不符前4 條之規定，
    而經當事人於審判程序同意作為證據，法院審酌該言詞陳述
    或書面陳述作成時之情況，認為適當者，亦得為證據。當事
    人、代理人或辯護人於法院調查證據時，知有第159 條第1
    項不得為證據之情形，而未於言詞辯論終結前聲明異議者，
    視為有前項之同意，此於刑事訴訟法第159 條之5 亦有明文
    規定。上開立法意旨在於傳聞證據未經當事人之反對詰問予
    以核實，原則上先予排除，惟若當事人已放棄詰問或未聲明
    異議，基於證據資料愈豐富，愈有助於真實發現之理念，且
    強化言詞辯論主義，法院自可承認該傳聞證據例外擁有證據
    能力。經查：本案證人乙○○於警詢中之陳述，以及其餘本
    件有關以下所引用被告以外之人於審判外之言詞或書面陳述
    ，雖均係被告以外之人於審判外之陳述，性質上屬傳聞證據
    ，惟經檢察官、被告均同意作為證據，本院審酌各該言詞陳
    述作成時之情況，查無有任何不法之情狀，認為適當，爰依
    刑事訴訟法第159 條之5 之規定，採為證據。
二、認定被告犯罪之各項證據及理由
  (一)訊據被告甲○○固自承其於98年1 、2 月間，前往被害人乙
    ○○之上開地號土地內，惟矢口否認有何竊取羊隻之犯行，
    其辯稱：伊並未竊取被害人乙○○之羊隻，伊前往上址只是
    要找被害人乙○○聊天，若被害人乙○○確實懷疑伊竊取羊
    隻，何以不早點報警等語。經查：上開犯罪事實，業據證人
    即被害人乙○○迭於偵訊及本院審理時均證稱：98年2 月間
    某日下午3 時許，伊躲在家裡面，聽到被告的聲音問是否有
    人在家，伊沒有回答，後來伊就聽到被告到羊舍去抓羊，羊
    隻發出驚嚇的聲音，伊跑出去外面看，看到被告拿了一個布
    袋裡面裝羊背在身上，然後將布袋放在機車的腳踏板上，騎
    車離去等語（見偵卷第8 頁及本院98年6 月16日審理筆錄）
    ，衡諸證人即被害人乙○○上開偵訊及本院審理時之證述均
    屬一致，且被告亦供承其與被害人乙○○係購買機車認識，
    並無仇怨，被害人乙○○應無誣陷被告之可能，再參以被告
    自承其與被害人乙○○熟識，曾於98年1 、2 月間至被害人
    乙○○上址等語，應見證人即被害人乙○○上開證詞為可採
    信，此外，復有現場照片11張及證人乙○○繪製之現場圖1
    紙附卷可稽。被告空言辯稱其並未竊取被害人乙○○之羊隻
    云云，不足採信。本件事證明確，被告上開竊盜之犯行堪以
    認定。
三、論罪科刑
  (一)核被告甲○○所為，係犯刑法第320 條第1 項之竊盜罪。查
    被告前於95年間，因竊盜案件，經本院以95年度斗簡字第50
    2 號判決判處有期徒刑4 月確定（第一案）；又於同年間，
    因搶奪等案件，經本院以95年度訴字第1521號判決判處有期
    徒刑4 月、5 月、6 月、8 月，並定應執行有期徒刑1 年6
    月確定（第二案）；再於前開強制戒治執行完畢後五年內之
    95年間，因施用毒品案件，經臺灣高等法院臺中分院以95年
    度上訴字第2197號判決判處有期徒刑1 年確定（第三案）；
    復於同年間，因竊盜案件，經本院以95年度員簡字第581 號
    判決判處有期徒刑5 月確定（第四案）；嗣於同年間，因施
    用毒品案件，經本院以96年度簡字第50號判決判處有期徒刑
    5 月確定（第五案）；嗣因中華民國96年罪犯減刑條例公佈
    施行，上開5 案經臺灣高等法院臺中分院以96年度聲減字第
    1157號裁定，第一案減為2 月，第二案減為2 月、2 月15日
    、3 月、4 月，第三案減為6 月，第四案減為2 月15日，第
    五案減為2 月15日，並定應執行有期徒刑1 年10月確定，業
    於97年6 月1 日因縮短刑期執行完畢出監之情，有卷附之臺
    灣高等法院被告前案紀錄表及刑案查註紀錄表各1 紙可稽，
    其受有期徒刑之執行完畢，5 年以內故意再犯本件有期徒刑
    以上之罪，為累犯，應依法加重其刑。爰審酌被告前有多次
    竊盜前科，素行不佳，於98年2 月間又再犯本件竊盜案件，
    足見其並無悔悟之心，又其正值壯年，不思循正當途徑獲取
    所需，竟因擅自竊取他人辛勤養殖之羊隻，且犯後否認犯行
    ，暨其犯罪動機、目的、手段、犯罪之所生損害等一切情狀
    ，量處如主文所示之刑，並依法諭知易科罰金之折算標準，
    以示懲儆。
四、無罪部分
  (一)公訴意旨：被告甲○○基於意圖為自己不法所有之犯意，分
    別於1.98年1 月20日晚上9 時許，至乙○○位於彰化縣北斗
    鎮○○里○○段924 地號之羊舍，趁乙○○外出、羊舍未設
    有門鎖防盜之際，進入該羊舍徒手竊取乙○○飼養之羊隻3
    隻得手。2.98年2 月14日下午1 時許，至乙○○前開羊舍，
    趁該羊舍未設有門鎖防盜之際，進入該羊舍欲徒手竊取乙○
    ○飼養之羊隻；但在確認乙○○是否躲在房間內之過程中，
    發現乙○○躲在房間角落，甲○○驚覺事跡敗露旋即逃逸，
    而未能得逞等語，因認被告甲○○涉有刑法第320 條第1 項
    之竊盜罪及同條第3 項、第1 項之竊盜未遂罪。
  (二)公訴人認被告涉有上揭犯罪無非係以證人即被害人乙○○於
    警詢、偵訊及本院審理時之證述為其論罪之依據。訊據被告
    甲○○則堅詞否認有上開犯行，其辯稱：伊並未竊取乙○○
    之羊隻，且98年2 月14日下午1 時許，伊只是要去乙○○之
    住處找乙○○，後來發現乙○○躲在房間內，伊便要去房間
    找乙○○，並未有竊取羊隻之意圖等語。
  (三)惟按認定犯罪事實所憑之證據，雖不以直接證據為限，間接
    證據亦包括在內；然而無論直接或間接證據，其為訴訟上之
    證明，須於通常一般之人均不致有所懷疑，而得確信其為真
    實之程度者，始得據為有罪之認定，倘其證明尚未達到此一
    程度，而有合理之懷疑存在時，事實審法院復已就其心證上
    理由予以闡述，敘明其如何無從為有罪之確信，因而為無罪
    之判決，尚不得任意指為違法，此有最高法院76年度台上字
    第4986號判例意旨可資參照。次按預備行為與未遂犯之區別
    ，以已、未著手於犯罪之實行為標準，所謂著手，即指犯人
    對於犯罪構成事實開始實行而言，是關於竊盜行為之著手，
    係以已否開始財物之搜尋為要件，最高法院94年度台上字第
    6989號判決意旨可參。
  (四)經查：
  1.關於98年1 月20日晚上9 時許之竊盜犯行：證人即被害人乙
    ○○於偵訊中結證稱：「98年1 月20日晚上9 時許這次我有
    看到他，因為我的羊舍都沒有關門，我是要從外面回家，看
    到他從羊舍跑出來，因為當時很昏暗，我沒有辦法看清楚他
    有沒有帶羊走，當天早上我有點羊，晚上回來時又點一次，
    發現少3 隻，這3 隻羊應該都是他偷。當天我是晚上7 點才
    出門，白天我都在顧羊」等語，其於本院審理時具結證稱：
    「我是看過他偷過一次，但是1 月20日晚上那一次我並沒有
    親眼看到，我是用猜是被告偷的。」等語，是由上開證人乙
    ○○於偵訊及本院審理時之證述，其雖見到被告於98年1 月
    20日晚上9 時有進入乙○○之上開羊舍，然因為天色昏暗，
    無法見到被告竊取羊隻，衡諸常情，既證人乙○○得以辨識
    進入羊舍之人為被告，足見其視線應有一定辨識之程度，況
    羊隻之體積非小，搬運活體羊隻時，無論是被告以布袋裝載
    或徒手搬運，均應清楚可見，是證人乙○○既未看到被告搬
    運羊隻，僅看見被告從羊舍出來之證詞，自不足遽為被告不
    利之認定。況證人乙○○雖證稱其於98年1 月20日白天皆在
    顧羊，係晚上7 時出門，而於當日晚上9 時返家後清點羊隻
    ，即已短少3 隻等語，則於98年1 月20日晚上7 時起至9 時
    之間，亦不排除有其餘人進入其羊舍竊取羊隻之可能性，此
    外，本院復查無其他積極證據足以證明被告之上開竊盜犯行
    ，自不能足以認定被告確實有犯此部分之竊盜犯行。
  2.關於98年2 月14日下午1 時之犯行：證人乙○○於偵訊中結
    證稱：「98年2 月間某一日下午1 時，甲○○就從外面把籠
    子搬開騎摩托車進來，直接開羊舍的門要看我在不在，我當
    時是想捉他所以有躲起來，想說趁他捉羊時捉他，但是被他
    發現我躲在房間角落，他一發現我就逃走了，這次他沒有偷
    走任何的羊。」等語，惟其於本院審理時則證稱：「我98年
    2 月14日下午1 時整看到被告騎機車過來時，我本來是在房
    屋的門旁邊，等到被告下機車後，我就跑到房間內，被告就
    跑進來開我房間的門，被告有看到我，他還有開我房間的電
    燈。」等語。由證人乙○○之上開證述，其先前於偵訊中證
    稱被告有先開羊舍的門，後來發現證人乙○○後就直接逃走
    等語，惟其嗣後於本院審理時之證述則改稱被告下機車後，
    就跑進來開證人乙○○之房門等語，是證人乙○○上開證詞
    就被告之行進路線業已前後不一致，已有瑕疵，自難認定被
    告確實已進入羊舍搜尋羊隻。再者，如認證人乙○○於本院
    審理時之證述為真，被告確實有進入證人乙○○之屋內，惟
    因被告及證人乙○○均陳稱其等二人因購買機車而相互認識
    ，被告有數次前往證人乙○○之家中找乙○○，且證人乙○
    ○於本院審理時亦證述被告下機車後發現證人乙○○在屋內
    ，便進入該屋之房間內找乙○○，是縱被告有進入證人乙○
    ○之屋內，亦難認定其進入屋內之目的係在著手搜尋財物。
    既無從證明被告業已著手搜尋財物，則此部分公訴人起訴被
    告竊盜未遂，自有未洽。
  (三)綜上所述，無法證明被告有上揭竊盜及竊盜未遂之犯行，依
    法應諭知無罪之判決。
據上論斷，應依刑事訴訟法第299 條第1 項前段、第301 條第1
項，刑法第320 條第1 項、第47條第1 項、刑法施行法第1 條之
1 第1 項、第2 項前段，判決如主文。
本案經檢察官紀雅惠到庭執行職務。
中    華    民    國    98    年    6     月    23    日
                  刑事第九庭          法  官  黃齡玉
以上正本證明與原本無異。
如不服本判決應於收受判決後10日內向本院提出上訴書狀，並應
敘述具體理由；其未敘述上訴理由者，應於上訴期間屆滿後20日
內向本院補提理由書（均須按他造當事人之人數附繕本）「切勿
逕送上級法院」。
告訴人或被害人對於判決如有不服具備理由請求檢察官上訴者，
其上訴期間之計算係以檢察官收受判決正本之日期為準。
中    華    民    國    98    年    6     月    23    日
                                      書記官  林嘉賢
附錄本案論罪科刑法條全文：
中華民國刑法第320條
（普通竊盜罪、竊佔罪）
意圖為自己或第三人不法之所有，而竊取他人之動產者，為竊盜
罪，處 5 年以下有期徒刑、拘役或 5 百元以下罰金。
意圖為自己或第三人不法之利益，而竊佔他人之不動產者，依前
項之規定處斷。
前二項之未遂犯罰之。


司法院資訊處製作；財團法人民間司法改革基金會備份。
